臺灣臺北地方法院民事判決　　　　　　　94年度訴字第1270號
原　　　告　甲○○
被　　　告　乙○○
　　　　　　丙○○
兼上二人
訴訟代理人　丁○○○
上列當事人間侵權行為損害賠償事件，本院於中華民國94年5 月
31日言詞辯論終結，判決如下：
    主  文
被告應連帶給付原告新臺幣陸仟貳佰零參元，並自民國九十三年
十一月三十日起至清償日止，按年利率百分之五計算之利息。
原告其餘之訴駁回。
訴訟費用由被告連帶負擔二五０分之一，其餘由原告負擔。
本判決第一項得假執行。
原告其餘假執行之聲請駁回。
    事實及理由
壹、原告起訴主張：被告乙○○於民國92年5月21日晚間11時20
    分許，駕駛BML-233號機車，沿台北市○○路○段第2車道，
    由東往西行，途經同路段松山火車路前，應注意車輛行時之
    車前狀況，隨時採取必要之安全措施，竟疏於注意車前狀況
    及減速慢行，致發現南向北穿越道路之原告時，無法及時閃
    避，並因煞車倒地滑行撞及原告，造成原告受有右足踝粉碎
    性骨折、右腓骨骨折等傷害，原告受傷後失業長達9個月，
    期間除減少收入、減少勞動能力、並因而舉債支應日常生活
    所需及因傷而增加之生活所需費用，更因此遭受身心之痛苦
    ，而被告乙○○於事故時為限制行為能力人，依法其法定代
    理人應負連帶賠償責任，為此爰依民法第184條、第187 條
    之規定，請求被告連帶賠償原告失業療養期間損失之收入新
    臺幣（下同）90萬元、嗣後減少之勞動能力72萬元、慰撫金
    100萬元，共計262萬元，原告僅就其中250萬元部分為請求
    等語。聲明：(1)被告應連帶賠償原告250萬元，及自起訴狀
    繕本送達之翌日起至清償日止，按年息5%計算之利息；(2)願
    供擔保，請准宣告假執行。
貳、被告則以：
一、本件，被告乙○○所投保強制汽車責任保險之保險公司已給
    付53,797元予原告，就此部分，被告請求抵銷。
二、本件發生車禍之原因係原告闖紅燈、突然衝出路上、任意穿
    越馬路所致。
三、本件原告與被告乙○○均有受傷，被告乙○○後載之第三人
    亦受傷、被告乙○○之機車亦有損壞，被告丁○○○因見原
    告所受傷勢較重，故同意將強制汽車責任保險之保險金由原
    告領取，被告則自負醫療費用及機車之修繕費用，被告始為
    受害人等語抗辯。聲明：原告之訴及假執行之聲請均駁回。
、兩造均不爭執之事實：
    被告乙○○於92年5月21日晚間11時20分許，駕駛BML-233號
    機車，沿台北市○○路○段第2車道，由東往西行，途經同路
    段松山火車路前，因閃避不及，而煞車倒地滑行撞及當時由
    南向北穿越馬路之原告，造成原告受有右足踝粉碎性骨折、
    右腓骨骨折等傷害，嗣因過失傷害罪嫌經臺灣臺北地方法院
    檢察署提起公訴，經本院刑事庭判處拘易肆拾伍日，得易科
    罰金確定；原告已領取被告乙○○所投保之強制汽車保險保
    險金53,797元等情，為兩造所不爭執，並經本院調閱本院93
    年度交簡字第128號過失傷害刑事卷宗，核閱屬實，復有診
    斷證明書、新光產物保險股份有限公司出險資料等件附卷為
    證，是前開事實堪信為真實。
肆、得心證之理由：
一、首按，因故意或過失，不法侵害他人之權利者，負損害賠償
    責任；不法侵害他人之身體或健康者，對於被害人因此喪失
    或減少勞動能力或增加生活上之需要時，應負損害賠償責任
    ；又不法侵害他人之身體、健康、名譽、自由、信用、隱私
    、貞操，或不法侵害其他人格法益而情節重大者，被害人雖
    非財產上之損害，亦得請求賠償相當之金額，民法第184條
    第1項前段、第193條第1項、第195條第1項分別定有明文。
    再按，無行為能力人或限制行為能力人，不法侵害他人之權
    利者，以行為時有識別能力為限，與其法定代理人連帶負損
    害賠償責任。行為時無識別能力者，由其法定代理人負損害
    賠償責任。同法第187條第1項亦有明文。被告乙○○因過失
    不法侵害原告之身體，既如前述，自應對原告負損害賠償責
    任；又乙○○於92年5月21日行為時，尚未滿20歲（74年1月
    14日生），被告丙○○、丁○○○為其法定代理人，依法自
    應負連帶賠償之責。茲就原告請求之金額，逐項審核如下：
  (一)工作收入損失90萬元：
    原告主張其因車禍失業療養期間為9個月，其失業前每月平
    均收入達10萬元以上，以每月10萬元計算，共計損失工作收
    入達90萬元云云，為被告所否認。經查，原告自承於受傷前
    已自前受僱單位保誠人壽股份有限公司離職，並有其所提出
    之業務人員終止聘約證明書附卷可稽，而系爭侵權行為發生
    時，原告並未舉證其任職於何公司？收入為何？自無所謂因
    受傷而喪失工作收入之可能，其遽稱每月收入達10萬元云云
    ，自無足採。又原告主張其原準備復職，因車禍事故之發生
    而未獲原公司任用，亦無法至同業應聘云云，亦未見原告舉
    證以明之。準此，原告逕請求被告連帶給付工作損失90 萬
    元及其法定遲延利息，即屬無據，不應准許。
  (二)減少勞動能力之72萬元：
  　原告主張其因車禍受傷，致不良於行、體力大不如前，被迫
    放棄業務工作，改作內勤工作，致每月收入減少4萬元，其
    僅請求自92年6月份至93年11月，共計18個月72萬元之損失
    云云，亦為被告所否認。經查，原告自承其於事故發生後失
    業達9個月，亦即自92年5月21日起至93年3月間均未工作，
    被告既未工作，何來減少勞動能力之可能？此外，被告復未
    提出其他證據以實其說，是其此部分之主張，已難信為真實
    ；再者，原告雖提出現職之在職證明書證明其轉任內勤職務
    ，惟並未舉證其所受之傷害，如何有礙於伊原所擔任之業務
    工作，是原告逕以主張被告應連帶給付減少勞動能力之損失
    ，亦非有據，不應准許。
  (三)精神慰撫金100萬元：
    本件被告乙○○侵害原告之身體及健康，其精神上受有損害
    ，自可請求非財產上之損害賠償；惟民法第195條第1項所賠
    償之金額是否相當，應斟酌雙方身分資力與加害程度，及其
    他各種情形核定相當數額，最高法院51年台上字第223號著
    有判例。本院審酌原告所受傷害係右踝骨粉碎性骨折、右腓
    骨骨折，原告為46年出生，銘傳商專畢業；被告乙○○為高
    中肄業，現在服役中，收入不豐，被告丙○○，為高中畢業
    ，現為無業、被告丁○○○為初中畢業、現任無給職里長，
    生活所需來自其他子女之提供，此次侵權行為屬過失行為所
    致，雙方資力、加害程度等一切情狀，認為原告請求精神上
    之損害賠償以12萬元為適當；超出前揭准許部分之請求，不
    應准許。
  (四)被告就車禍事故發生與有過失：
　1.按損害之發生或擴大，被害人與有過失者，法院得減輕賠償
　  金額，或免除之，民法第217條第1項定有明文；同法第217
    條第1項規定，損害之發生或擴大，被害人與有過失者，法
    院得減輕賠償金額或免除之。此項規定之適用，原不以侵權
    行為之法定損害賠償請求權為限，即契約所定之損害賠償，
    除有反對之特約外，於計算賠償金額時，亦難謂無其適用，
    且此項基於過失相抵之責任減輕或免除，非僅視為抗辯之一
    種，亦可使請求權全部或一部為之消滅，故債務人就此得為
    提起確認訴之標的，法院對於賠償金額減至何程度，抑為完
    全免除，雖有裁量之自由，但應斟酌雙方原因力強弱與過失
    之輕重以定之，最高法院54年臺上第2433號著有判例。
  2.查被告固疏未注意駕駛人駕駛汽機車，應注意車行時之車前
    狀況，隨時採取必要之安全措施，致發現南向北穿越道路之
    原告時，無法及時閃避，並因煞車倒地滑行撞及原告，造成
    原告受有右足踝粉碎性骨折、右腓骨骨折等傷害，顯有過失
　  。然原告亦因未依規定行走人行穿越道而違規穿越道路，致
    被告因閃避不及而撞及原告，原告之違規行為並為本件車禍
    事故之肇事主因，此有臺北市車輛行車事故委員會鑑定意見
    書、臺北市車輛行車事故鑑定覆議委員會鑑定覆議意見書可
    稽（見臺灣臺北地方法院檢察署偵查卷宗第40頁、第61頁）
    ，故原告就本件侵權行為之發生與有過失，是本院認原告、
    被告之過失比例應為五比五，揆諸前揭規定，被告之賠償金
    額以6萬元為適當（120,000元×0.5＝60,000元）。末查，
    本件之被告乙○○之強制保險金53,797元，業經原告領取完
    畢，已如前述，依強制汽車責任保險法第30條規定：保險人
    依本法規定給付之保險金，視為加害人或被保險人損害賠償
    金額之一部分，加害人或被保險人受賠償請求時，得扣除之
    等語，應認此部分損害已獲填補而自原告得請求之金額中扣
    除之，是本件被告應連帶給付損害賠償之金額為6,203元（
    60,000元－53,797元＝6,203元）。
二、綜上所述，原告基於侵權行為法律關係請求被告賠償連帶給
    付6,203元，應屬有據。再按，損害賠償之債，以回復原狀
    為原則，金錢賠償為例外，故關於原告損害遲延利息之起算
    日，以本件附帶民事起訴狀為催告之意思表示，並以前揭書
    狀繕本送達被告翌日起算遲延利息，依法有據，應予准許。
    是原告請求被告給付之6,253元，及自原附帶民事起訴狀送
    達被告翌日即93年11月30日起至清償日止，按年利率5﹪計
    算之利息，依法有據，應予准許。至原告請求逾前開准許之
    金額及利息計算範圍部分，則屬無據，為無理由，應予駁回
    。
三、原告陳明願供擔保，聲請宣告假執行，經核原告勝訴部分，
    屬五十萬元以下之金額為被告敗訴之判決，爰依職權宣告假
    執行；至原告其餘假執行之聲請，因訴之駁回而失所依據，
    併予駁回之。
四、本件判決基礎已臻明確，兩造其餘攻擊防禦方法及舉證，經
    審酌後，與判決結果無影響，爰不再一一論列，併予敘明。
五、結論：原告之訴為一部有理由、一部無理由，依民事訴訟法
    第79條、第85條第2項、第389條第1項第5款，判決如主文。
中　　華　　民　　國　　94　　年　　6　　月　　14　　日
                         民事第二庭  法　官　洪純莉
以上正本係照原本作成
如對本判決上訴，須於判決送達後20日內向本院提出上訴狀
中　　華　　民　　國　　94　　年　　6　　月　　14　　日
                                     書記官  黃慧怡
